# 里程碑法确定履约进度

提问人：lv1025280320 时间：2022-12-15 14:37:38
请教陈版如何理解？
如果企业在合同约定的各个里程碑之间向客户转移了重大的商品的控制权，则很可能表明基于已达到的里程碑确定履约进度的方法是不恰当的。

回答人：chenyiwei
“已达到的里程碑”是新收入准则应用指南中提及的计量履约进度之“产出法”的一种，但采用“已达到的里程碑”是有前提条件的。例如，某履约义务合同约定的里程碑分别为10%、30%、50%、80%和100%。假设在某资产负债表日，已经达到里程碑30%，但还没有到达50%。此时如果采用“已达到的里程碑”——30%作为履约进度的话，应保证在达到30%里程碑至资产负债表日之间没有向客户转让重大商品控制权，否则“已达到的里程碑”（30%）不能如实反映企业履约进度和向客户转移商品控制权的情况，不能将30%作为该资产负债表日的履约进度。
在新收入准则下，“在一段时间内履行的履约义务”代表商品的控制权在履约期间内以连续的方式逐步转移给客户（而不是在某些离散（不连续）的时点转移），由此相应逐步累积收取对价的权利。即，如果一项履约义务符合在一段时间内（而不是在某一时间点）确认收入的标准，则相关商品或服务的控制权并非在某些离散的时间点转移。因为控制权是在主体履约的同时转移，主体的履约（通过一个适当的进度衡量来反映）不应当导致主体的账目中产生任何重大的资产（即，正在进行的工作，例如在产品或合同履约成本）。因此，首先应判断在特定交易中，商品控制权的转移是否连续。如果仅在合同约定的特定里程碑节点上才将对应的商品控制权转移给客户，则该项履约义务不满足“在一段时间内履行”的条件。并且，运用产出法衡量履约进度应满足的条件之一是“以产出法衡量的履约进度与主体截至目前已完成的工作直接相一致”。
当运用产出法衡量履约进度时，理论上应当在履约期间的任何一个时点，都可以根据截至该时点已转移控制权给客户的商品的数量占合同约定应转移商品总量的比例来计量履约进度，而不应出现在两个里程碑之间的某个时点的履约进度不能可靠计量的情况。而且，在实务中，很多“里程碑法”实际上是变相的按开票进度确认收入。尽管准则允许在某些情况下将其认可为实务中的变通方式，但也是有限制条件的，即“企业向客户开具发票的对价金额与向客户转让增量商品价值直接相一致时，如企业按照固定的费率以及发生的工时向客户开具账单”。如果不满足该条件而仍采用里程碑法，则背离了里程碑法的本意。
实务中，一些设计勘察、大型机械制造等行业经常采用“已达到的里程碑”作为确定履约进度的方式，这也是在 2006 年版收入准则和建造合同准则下的“行业惯例”。但在新收入准则下，可能很多企业原采用的“已到达的里程碑”法不能再继续使用了，如果继续使用，则需要提供充分证据表明在里程碑之间没有向客户转移了重大的商品控制权。由于“行业惯例”的影响，以及确定“已达到的里程碑”所需信息相对较易获取，预计大多数被审计单位会对此变化比较抵触。建议项目组以新收入准则、四部委年报通知等文件为依据，与被审计单位充分沟通，降低审计风险。
此外，证监会、财政部等部门在多个场合中均提及过该问题，此次又以四部委联合发文的形式重申，表明各部门对此问题都十分重视，请项目组务必谨慎处理。